【裁判字號】    95,交訴,85
【裁判日期】    951128
【裁判案由】    公共危險等
【裁判全文】
臺灣臺南地方法院刑事判決              95年度交訴字第85號
公  訴  人  臺灣臺南地方法院檢察署檢察官
被      告  丁○○
上列被告因公共危險案件，經檢察官提起公訴（95年度偵字第
4025號），本院判決如下：
    主  文
丁○○無罪。
    理  由
一、公訴意旨略以：丁○○於民國94年12月14日晚上，駕駛牌照
    號碼UI-4502號自小客車，沿臺南市○○路，由北向南方向
    行駛，於同日晚上7時10分許，行至該路與武聖路69巷99弄
    交岔路口對面之武聖夜市大門口前時，本應注意車前狀況，
    以避免發生碰撞，詎其竟疏於注意車前狀況，而與由丙○○
    駕駛之牌照號碼LHA-472號重型機車〔附載其女友李舒沛（
    原名甲○○）〕發生碰撞，致丙○○人車倒地，並因而受有
    右膝蓋擦傷之傷害（過失傷害部分，因民事和解，丙○○撤
    回告訴，另經檢察官於95年2月22日以95年度偵字第2433號
    不起訴處分書為不起訴處分），且其雖看見丙○○對之說話
    ，惟並未聽清楚丙○○所言為何，竟仍逕自離去，未留待現
    場，因認丁○○涉犯刑法第185條之4之肇事逃逸罪。
二、按犯罪事實應依證據認定之，無證據不得認定犯罪事實，刑
    事訴訟法第154條第2項定有明文。又認定不利於被告之事實
    ，須依積極證據，茍積極證據不足為不利於被告事實之認定
    時，即應為有利於被告之認定，更不必有何有利之證據，最
    高法院30年上字第816號著有判例可資參照。次按不能證明
    被告犯罪者，應諭知無罪之判決，刑事訴訟法第301條第1項
    亦定有明文。又刑法第185條之4之駕駛動力交通工具肇事，
    致人死傷而逃逸罪，其立法目的乃係為維護交通安全，減少
    被害人之死傷，促使駕駛人於肇事後，能對於被害人及時救
    護，乃增設此條文，故此罪之成立，須行為人駕駛動力交通
    工具，肇事而導致被害人受有傷害或死亡之結果時，竟仍決
    意置被害人於不顧，未予被害人適當救助而逃逸者，始足當
    之。反之，若行為人主觀上不知有肇事，或不知被害人有死
    傷，縱在客觀上有離去現場之事實，亦難認行為人主觀上有
    何置被害人於不顧之決意可言，即與該罪之構成要件有間。
    查檢察官認被告丁○○涉犯刑法第185條之4之肇事逃逸罪，
    無非以被告丁○○於檢察官偵查中之供述及證人甲○○、丙○○於檢察官偵查中之證述為其論罪之依據，有起訴書之證
    據清單可稽。
三、被告丁○○有於上開時、地與丙○○發生車禍，致丙○○人
    車倒地，並因而受有右膝蓋擦傷之傷害之事實，為被告所不
    爭，並有道路交通事故現場圖、道路交通事故調查報告表（
    一）、（二）、丙○○受傷之診斷證明書各1紙及警察蒐證
    之照片17張附卷可資佐證，自堪信為真實。惟被告丁○○於
    本院95年11月14日審理時，堅決否認其係故意逃逸，辯稱：
    「我有下車問他（丙○○）有無受傷，而且是他從夜市出來
    撞到我的車的，我的車在夜市○○○○路上」，「我沒有肇
    事逃逸」等語。
四、經查：
(1)、證人丙○○於95年2月20日檢察官偵查中證稱：「他（被告
    ）有下車查看，問我是否有事情，我說沒事，我就跟被告說
    我們到旁邊講，被告接著又問我有沒有事，我接著又補了一
    句我們到旁邊講，但他就離開了」，「我後面所載的李舒沛
    有跳下來，機車有倒下，我右膝蓋有碰到地面，再慢慢將機
    車扶起來」，「我當時膝蓋受傷有流血，一翻開褲子就可以
    看到」，案發地點「還蠻吵的」等語（見檢方95年度偵字第
    2433號卷第36頁）。其於本院95 年11月14日審理時證稱：
    我的機車車頭左側被撞，被告是從我左邊過來的，被告車輛
    的撞擊點在右前方，撞到之後，被告有下車，問我有沒有事
    ，我說沒事，要他到旁邊處理，他沒聽到，就走了，並證稱
    其與被告講話時距離5公尺。其又證稱其被撞之後有倒地，
    當時馬上自行爬起，其右膝擦傷，但褲子沒有破，外觀上看
    不出來有受傷，其當時穿長的牛仔褲，流血的部位是在膝蓋
    ，牛仔褲的膝蓋部位沒有破損，被告沒有看到其膝蓋流血等
    語。
(2)、證人李舒沛（原名甲○○）於95年2月20日檢察官偵查中證
    稱：「發生車禍後，被告有下車查看並且有問丙○○有沒有
    事之類的話，接著我們怕影響交通，所以告訴被告到旁邊去
    講，不清楚他是否有聽到，接著他就上車離開」等語（見檢
    方95年度偵字第2433號卷第36頁），核與其於本院95年11月
    14日審理時所證稱：肇事後被告沒有報警或叫救護車，但有
    下車查看，我們有請他到旁邊說，他可能沒有聽到就離開了
    ，丙○○有跌倒，但從外觀上我沒有看到他有傷，被告車子
    車頭右前方方向燈處撞到我們機車車頭左前方，被告當時下
    車以後，有問丙○○有沒有事，丙○○他說沒事，但要被告
    到旁邊再講等語相符，並與證人丙○○上開證言所述情節相
    符。
(3)、依卷附照片顯示，丙○○之牛仔褲於車禍發生後並未破損，
    且其右膝蓋部位僅有倒地後所造成之小擦傷及不足以滲透到
    褲面之極輕微之血跡，核與上開證人丙○○、李舒沛所證
    述「丙○○之牛仔褲膝蓋部位沒有破損，從外觀上看不出來
    其有受傷」之情節相符。又依證人丙○○、李舒沛上開證述
    ，被告於車禍發生後有下車查看其情況，並接連兩次問丙○○於事故發生後是否有事，因丙○○說沒事，被告才離去，
    而案發地點「還蠻吵的」（在武聖夜市大門口外），因此丙○○雖然在說「沒事」後，要被告到旁邊處理，因被告對於
    此部分沒有聽到，才逕行離去，尚不得因此認被告有故意逃
    逸之意思。
(4)、又被告於檢察官偵查時雖曾自白認罪（見檢方95年度偵字第
    2433號卷第37頁），惟被告之自白，不得作為有罪判決之唯
    一證據，仍應調查其他必要之證據，以察其是否與事實相符
    ，刑事訴訟法第156條第2項定有明文。查被告於本院審理時
    已表示其於偵查中自白認罪，係因檢察官說國語，其聽不懂
    所致。又查依警詢筆錄所載，被告職業為鐵工，教育程度為
    國小肄業，其辯稱因聽不懂國語才認罪，尚非不可採信。而
    被告如有逃逸之意思，則於車禍發生後立即將車駛離即可，
    何必下車來查問丙○○有無受傷，其係因丙○○說「沒事」
    ，被告才駕車離開，參以上開(1)、(2)、(3)等情，尚難認被告
    主觀上對於丙○○不為救助或有何置丙○○於不顧之決意可
    言，即與刑法第185條之4肇事逃逸罪之構成要件有間，尚難
    認被告有逃逸之意思。
五、綜上所述，本案尚無法證明被告丁○○有刑法第185條之4之
    肇事逃逸犯行。此外，復查無其他積極證據足以證明被告有
    肇事逃逸之犯行，依首揭刑事訴訟法之規定，自應為無罪之
    諭知。
據上論斷，應依刑事訴訟法第301條第1項，判決如主文。
本案經檢察官乙○○到庭執行職務
中    華    民    國    95    年    11    月    28    日
               交通法庭庭審判長法  官  陳顯榮
                               法  官  柯顯卿
                               法  官  林勝利
以上正本證明與原本無異。
如不服本判決，應於判決送達後10日內，向本院提出上訴狀。
                               書記官  陳金堂
中    華    民    國    95    年    11    月    28    日


司法院資訊處製作；財團法人民間司法改革基金會備份。
